臺灣高等法院刑事判決　　　　　　　　　94年度上訴字第41號
上　訴　人　臺灣新竹地方法院檢察署檢察官
上　訴　人
即　被　告　甲○○　民國65年9月4日生
選任辯護人　林思銘律師
上列上訴人因被告強盜案件，不服臺灣新竹地方法院93年度訴字
第104號，中華民國93年12月15日第一審判決（起訴案號：臺灣
新竹地方法院檢察署92年度偵字第4726號），提起上訴，本院判
決如下：
    主  文
原判決撤銷。
甲○○共同意圖為自己不法之所有，以脅迫至使不能抗拒，而取
他人之物，處有期徒刑伍年貳月。
    事  實
一、甲○○於民國（下同）九十二年三月三十日晚間十一時許，
    騎乘車號不詳之金豪邁125CC重型機車至新竹市○○路○段
    647 巷54號張梓坪（經本院以92年度上訴字第1831號判處有
    期徒刑5年2月）住處，搭載張梓坪外出。二人基於共同意圖
    為自己不法所有之強盜犯意聯絡，於翌日凌晨零時40分許，
    見女子呂惠美獨自騎乘機車行經中華路與五福路口，乃各自
    戴上口罩，並由甲○○提供外觀酷似槍枝之物交張梓坪持用
    ，旋即由甲○○將機車騎至呂惠美機車前方，阻擋呂惠美去
    路，張梓坪則下車持該酷似槍枝之物近距離指向呂惠美，脅
    迫呂惠美，致使呂惠美以一弱女子深夜面對兩壯漢，且在無
    法辨識槍枝真偽之情況下，心生畏懼至不能抗拒，而任由甲
    ○○強行取走放置在機車腳踏板上之手提袋一個（內有雜誌
    、書本）。旋甲○○、張梓坪又接續恫嚇呂惠美：將錢拿出
    來，因呂惠美已畏懼達於不能抗拒，乃打開機車置物箱聽命
    取出背包，甲○○、張梓坪二人迫不及待，合力將背包（內
    有N0KIA3310型手機一支、NIKON照相機1台及皮包1只，皮包
    內有現款新臺幣1700元及郵局提款卡、新竹市第三信用合作
    社提款卡、中國信託銀行信用卡、國泰銀行信用卡、台新銀
    行現金卡、駕照、行照、健保卡、國民
    取走後逃逸。
二、案經新竹市警察局第三分局報請臺灣新竹地方法院檢察署檢
    察官偵查起訴。
    理  由
一、上開上訴人即被告甲○○與張梓坪（業經本院以92年上訴字
    第1831號判決共同強盜罪），共同施脅迫、強取被害人呂惠
    美財物等事實，非惟已據張梓坪以證人身分在檢察官偵查中
    及原審審理時結證明確（見偵查卷92年12月3日筆錄、原審
    卷93年12月1日筆錄），且迭據被害人在檢察官偵查中及原
    審審理時當庭指認無訛（見偵查卷92年11月19日筆錄及原審
    卷93年11月24日筆錄），核該2證人就上訴人即被告甲○○
    如何施強暴、脅迫強取財物之主要情節，證述一致，甚堪憑
    信；而被害人呂惠美就上訴人即被告之指認，兼有事實之描
    述，應非憑空指認，亦堪憑信；尤以被害人呂惠美在報案之
    初，僅憑眼神與戴上口罩之外貌，即可正確認出一其中一搶
    犯為國小同學之弟張梓坪（見偵查卷中92.3.31報案筆錄）
    ，更足以肯定其指認之能力。
二、上訴人即被告甲○○雖矢口否認有參與本件強盜犯行，辯稱
    ，本件案發前，張梓坪對之表示，欲前去向朋友告貸，求借
    機車，伊乃將金豪邁機車騎去借予張梓坪而已，未參與張梓
    坪所涉之搶案；張梓坪係與伊有金錢糾葛，故而加以陷害；
    而被害人呂惠美所為指認，有所誤認；證人黃珮雯可為上訴
    人即被告不在場之證據，張梓坪之強盜共犯，實係綽號「阿
    強」之人云云。
三、惟查：
　(1)上訴人即被告甲○○所辯，張梓坪因與之金錢糾葛，予以陷
　  害一節，並無實據，難予採信。反之，其所辯半夜借車，且
    專程送去一節，正流露出兩人交情匪淺，則張梓坪袒護上訴
    人即被告猶恐不及，豈有誣陷而自斷求借之門？
　(2)被害人呂惠美之識人能力甚佳，已如前述，其於原審當庭指
　  認時，非但指出上訴人即被告甲○○眼睛與髮型之特徵，且
    述當時路口有路燈很亮，可清楚瞧見上訴人即被告甲○○
    之臉蛋等情，足見此項指認洵有依據。又原審命上訴人即被
    告戴口罩，被害人更加確認，益見指認之真確。至於上訴人
    即被告甲○○與張梓坪犯案時係戴半罩式安全帽一節，已據
    張梓坪證述明確。按半罩式安全帽之規格，縱使臉部戴口罩
    、鼻樑以上之特徵，仍可看見，故被害人關於有無戴安全帽
    一節之述，縱有與事實不合，仍不影響其指認之正確性。
　(3)證人黃珮雯在原審雖證稱，上訴人即被告甲○○於92年3 月
    30日晚上10時許，將三陽金豪邁機車出借予張梓坪，供外出
    借款，11時許即將上訴人即被告甲○○載回住處（本件案發
    為92年3月31日零時40分許） 云云。經查證人黃珮雯此項作
    證時間為93年11月24日，距案發已1年7個月有餘，若僅數小
    時友人借車之細微瑣事，應答時竟如數家珍，已有可疑；而
    其對於上訴人即被告甲○○返家時刻，原稱11時許云云，但
    經質問，改稱大概之時間云云，顯見心虛；又據上訴人即被
    告甲○○供稱，當天張梓坪載伊返回住處時，黃珮雯並未碰
    見云云，益見證人黃珮雯所述時刻，毫無依據。參以證人黃
    珮雯與上訴人即被告之間，為親密男女朋友關係，案發後對
    於張梓坪被訴強盜之事又有所聞，其出而迴護上訴人即被告
    之情，至為顯然，不足採信。
四、本件被害人呂惠美於報案之初，除指述張梓坪犯罪之外，並
    堅指另有一共犯，且涉案之犯罪工具又係上訴人即被告黃福
    如非參與犯罪，衡情應避與張梓坪保持距離，免被連累。但
    據被害人呂惠美證稱，張梓坪於被訴強盜案件，在地方法院
    開庭時，曾見本件上訴人即被告甲○○陪張梓坪到法院云云
    ，上訴人即被告甲○○亦自承其騎機車載張梓坪到法院屬實
    。此種反乎常情之舉動，無非在給予張梓坪壓力，除防止張
    梓坪供出其參與犯罪外，其餘可能，殆難想像。進而印證張
    梓坪所供，在未供出上訴人即被告共犯之前，上訴人即被告
    施以恫嚇，謂如供出其犯罪，會讓伊慘死，家人亦會有事云
    云，以及迨至供出上訴人即被告之後，上訴人即被告常以電
    話或簡訊恐嚇云云，均非空言，應堪採信。蓋此種壓迫他人
    不為一定作為之方法雖有差異，但從性格證據而言，其性質
    雷同。從而，更可認張梓坪在自己被訴強盜案中，初未供出
    上訴人即被告共犯，或謂與綽號「阿強」者共犯云云，乃係
    畏於上訴人即被告之威嚇，不敢吐實，而所謂「阿強」其人
    ，實係上訴人即被告也。
五、綜上所述，上訴人即被告甲○○上開犯行，已堪認定，所為
    辯解，均非可採。核上訴人即被告與張梓坪基於犯意聯絡與
    行為分擔，於半夜四下無人之情況，攔下路過隻身女子，既
    持狀似槍技之物指向被害人，又出言恫嚇，已足使人達於不
    可抗拒程度，因而強行取走財物，係犯刑法第328條第1項強
    盜罪，其與張梓坪犯意聯絡與行為分擔，為共同正犯。
六、上訴人即被告上訴意旨否認犯罪，固非可取，惟查本件上訴
    人即被告與共同正犯張梓坪供犯罪所用之口罩兩個，原判決
    事實欄並未認定為何人所有，於理由欄記載為上訴人即被
    告與張梓坪各自所有一個，而諭知上訴人即被告甲○○所有
    且供犯罪之用之口罩一個沒收，事實與理由不合；又本件
    酷似槍枝之物，既未扣案，亦無從憑本案證據確認其質地、
    大小、型狀，如諭知沒收，不知將如何執行，故原判決諭知
    沒收，亦有不當。本院自應將原判決撤銷改判。
七、按刑事被告，在刑事訴訟中本享有緘默權與答辯權，其中答
    辯權自然包含否認犯罪之答辯，故不能端以被告否認犯罪，
    即從重量刑；又被告在有罪判決確定前，推定為無辜，訴訟
    中應由檢察官就犯罪事實負舉證責任與說服責任，此乃國家
    司法資源之正當運用。案件若過度依賴被告承認犯罪以節省
    司法資源，恐與現代刑事訴訟法制之精神有違，況司法資源
    之有效應用，責任在於司法機關，不可加諸於被告，故亦不
    能僅因被告使用訴訟之審級制度，而從重量刑。從而，公訴
    人上訴意旨所執本件被告否認犯罪，毫無節省維護國家有限
    司法資源之念，如非重判無法杜絕被告僥倖之心，亦無以建
    立誠實應訊之態度等理由，並非可採。
八、茲審酌上訴人即被告一切犯罪情狀，其殊於一般強盜案件者
    有：(1)本件僅以簡單模式之2人合作犯案， 非長時間計謀強
    劫，(2)單純以機車攔阻去路，亮出狀似槍枝之物，以抑住人
    之抗拒，未施強暴，更未傷人；(3)前後過程僅5分鐘 （據被
    害人呂惠美證述），故所致被害人之驚嚇時間短暫；(4)犯罪
    所得財物，僅一般人隨身攜帶外出之物件，其中錢財不過千
    餘元。綜其情節，甚為輕微，爰酌處有期徒刑5年2月，併與
    另案共犯張梓坪之處刑取得衡平（本院92年上訴字第1831號
    張梓坪強盜案，判處有期徒刑5年2月）。至於上訴人即被告
    與張梓坪供犯本罪之口罩兩個與狀似槍枝之物，並非違禁物
    ，且未扣案，亦無以證明為其等所有，故不另為沒收之諭知
    ，併予明。
據上論斷，應依刑事訴訟法第369條第1項前段、第364條、第299
條第1項前段、刑法第28條、第328條，判決如主文。
本案經檢察官覃正祥到庭執行職務。
中　　華　　民　　國　　94　　年　　4 　　月　　28　　日
　　              刑事第9庭　　 審判長法　官　陳　祐　治
　　　　　　　　　           　 　　　法  官　黃　聰　明
　　　　　　　　　　　　　            法  官　陳　晴　教
以上正本證明與原本無異。
如不服本判決，應於收受送達後十日內向本院提出上訴書狀，其
未敘述上訴之理由者並得於提起上訴後十日內向本院補提理由書
（均須按他造當事人之人數附繕本）。
                                      書記官　詹　麗　珠
中　　華　　民　　國　　94　　年　　5 　　月　　3 　　日
附錄：本案論罪科刑法條全文
刑法第328條：
意圖為自己或第三人不法之所有，以強暴、脅迫、藥劑、催眠或
他法，至使不能抗拒，而取他人之物或使其交付者，為強盜罪，
處五年以上有期徒刑。
